【裁判字號】    98,訴,503
【裁判日期】    981207
【裁判案由】    第三人異議之訴
【裁判全文】
臺灣高雄地方法院民事判決               98年度訴字第503號
原      告  壬○○
            辛○○
            庚○○
            丙○○
            乙○○
共      同
訴訟代理人  甲○○
被      告  癸○○
            丁○○
            戊○○
            己○○
共      同
訴訟代理人  周俊源律師
上列當事人間第三人異議之訴事件，本院民國98年11月10日言詞
辯論終結，判決如下：
  主  文
原告之訴駁回。
訴訟費用由原告負擔。
  事實及理由
一、原告主張：被告癸○○持以被告丁○○、戊○○、己○○及
    訴外人潘繼平為債務人之確定支付命令，聲請強制執行被告
    丁○○、戊○○、己○○等3 人所繼承之原為被繼承人陳欽
    華（被告丁○○、戊○○、己○○之父）所有坐落高雄縣美
    濃鎮○○段第37 1地號土地（重測前為高雄縣美濃鎮○○段
    第87-55 地號，下稱系爭土地），而由本院民事執行處以97
    年度司執字第34460 號執行在案且尚未終結。系爭土地原為
    原告等人與陳欽華之父即被繼承人陳富寶所有，陳富寶於民
    國84年2 月28日死亡，陳富寶死亡後其遺產本應由其5 名子
    女即訴外人陳欽華、周陳月英（先於陳富寶死亡，由其子女
    即原告丙○○、乙○○等2 人代位繼承）及原告壬○○、庚○○、辛○○共同繼承。上開繼承人於89年1 月間辦理繼承
    登記時，是由長子陳欽華向全體繼承人收集印鑑證明、印鑑
    章等文件後，委由代書即訴外人子○○辦理繼承手續，詎陳
    欽華竟向原告等人謊稱陳富寶之遺產僅有高雄縣美濃鎮○○
    段第216-1 、745 地號土地及高雄縣美濃鎮○○段第1976、
    1977地號土地，而並未告知原告等人尚有系爭土地，陳欽華
    並利用持有原告等人印鑑章之機會，未經原告同意，擅自指
    示子○○在遺產分割繼承協議書（下稱系爭協議書）記載由
    陳欽華一人單獨繼承系爭土地，並蓋用原告等人之印鑑章後
    ，於89年1 月11日辦妥繼承登記。陳欽華嗣後已於94年12月
    20日死亡，系爭土地並已由執行債權人即被告癸○○依強制
    執行法之相關規定代被告丁○○、戊○○、己○○等人於97
    年10月6 日辦理公同共有繼承登記完畢。因原告並未同意系
    爭土地由陳欽華單獨繼承，陳欽華之上開行為已侵害原告等
    人之繼承權，其繼承登記及被告丁○○、戊○○、己○○等
    人之公同共有繼承登記，均為無效，原告已另案訴請被告丁○○、戊○○、己○○等人應塗銷上開2 次繼承登記，並將
    系爭土地登記為與原告等人公同共有，而由本院97年度家調
    字第1866號審理中（調解成立後改分為97家訴194 號），茲
    因被告丁○○、戊○○、己○○等人與被告癸○○均否認系
    爭土地係原告等人所有，爰依強制執行法第15條之規定，提
    起本件第三人異議之訴等語。並聲明：本院97年度司執字第
    34 460號清償債務強制執行事件中關於系爭土地之強制執行
    程序應予撤銷。
二、被告則以：（一）原告對被告另案提起之97家訴194 號塗銷
    繼承登記等事件，於本件審理中業經本院判決駁回原告等人
    之訴，並於98年9 月28日確定在案，原告等人既已判決確定
    並無所有權，原告等人即無強制執行法第15條所規定之得以
    排除本件強制執行程序之所有權存在。（二）系爭協議書上
    之印章，係原告在代書子○○處所協議後自己蓋用，印章既
    為真正，系爭協議書即為真正，又陳富寶之遺產稅係由原告
    庚○○申報，亦可證原告知悉系爭土地登記在陳富寶名下，
    並同意由陳欽華單獨繼承。（三）原告雖另行主張之本件執
    行程序之執行名義不合法，被告否認之，且執行名義是否不
    成立或無效，並非強制執行法第15條所規定之第三人異議之
    訴所得主張之事由，亦與本件之法定要件無關等語，資為抗
    辯。並聲明：駁回原告之訴。
三、兩造不爭執事項：
（一）系爭土地原為陳富寶所有，陳富寶於84年2 月28日死亡；
      系爭土地於89年1 月11日以繼承為原因，登記為陳欽華單
      獨所有；系爭協議書上之印鑑章為真正。並有土地登記申
      請書、陳富寶派下繼承系統表、遺產分割協議書、除戶謄
      本、戶籍謄本、土地登記謄本等在卷可稽（卷第7 -42 、
      72 頁） 。
（一）被告即執行債權人癸○○持對被告丁○○、戊○○、己○○及訴外人潘繼平之確定支付命令，聲請強制執行系爭土
      地，現由院民事執行處以97年度司執字第34460 號年度司
      執字第34460 號執行在案且尚未終結。有本院調取之上開
      強制執行卷宗在卷可佐。
（三）陳欽華於94年12月20日死亡，系爭土地由被告癸○○代被
      告丁○○、戊○○、己○○於97年10月6 日辦理公同共有
      繼承登記。並有土地登記謄本在卷可證（卷第43、44 頁
      ）。
（四）原告對被告另案提起之97家訴194 號塗銷繼承登記等事件
      ，於本件審理中業經本院判決駁回原告等人之訴，並於98
      年9 月28日確定在案，原告等人已判決確定並無所有權存
      在。有97家訴194 號塗銷繼承登記事件判決及確定證明書
      在卷可稽（卷第253-260 頁）。
四、兩造爭執事項：
    原告依強制執行法第15條提起之本件第三人異議之訴是否有
    理由（原告等人是否未曾同意系爭土地由陳欽華單獨繼承，
    即陳欽華是否侵害原告等人之繼承權而應認原告等人係系爭
    土地之公同共有所有權人，而得基於所有權人之地位排除本
    件執行程序）？
五、原告依強制執行法第15條提起之本件第三人異議之訴是否有
    理由（原告等人是否未曾同意系爭土地由陳欽華單獨繼承，
    即陳欽華是否侵害原告等人之繼承權而應認原告等人係系爭
    土地之公同共有所有權人，而得基於所有權人之地位排除本
    件執行程序）？
（一）按「第三人就執行標的物有足以排除強制執行之權利者，
      得於強制執行程序終結前，向執行法院對債權人提起異議
      之訴。如債務人亦否認其權利時，並得以債務人為被告。
      」，強制執行法第15條定有明文，依此規定，欲提起本條
      規定之第三人異議之訴，自必須以第三人就執行標的物有
      足以排除強制執行之權利者為要件，因此第三人如「就執
      行標的物並無足以排除強制執行之權利」存在，縱令得提
      起其他訴訟或得向本院執行處聲明異議，惟因與上開法條
      所規定之第三人異議之訴之要件不符，自均不得在本件第
      三人異議之訴主張，而所謂「第三人就執行標的物有足以
      排除強制執行之權利者」，則係指第三人就執行標的物有
      所有權、質權、... 等權利而言。
（二）經查，本件原告起訴時雖主張陳欽華侵害其等對系爭土地
      之繼承權，陳欽華嗣後已於94年12月20日死亡，系爭土地
      並已由執行債權人即被告癸○○依強制執行法之相關規定
      代被告丁○○、戊○○、己○○等人於97年10月6 日辦理
      公同共有繼承登記完畢，因原告並未同意系爭土地由陳欽
      華單獨繼承，陳欽華之上開行為已侵害原告等人之繼承權
      ，其繼承登記及被告丁○○、戊○○、己○○等人之公同
      共有繼承登記，均為無效，原告已另案訴請被告丁○○、
      戊○○、己○○等人應塗銷上開2 次繼承登記，並將系爭
      土地登記為與原告等人公同共有，而由本院97家訴194 號
      審理中等語，惟本院97家訴194 號塗銷繼承登記等事件，
      於本件審理中業經本院判決駁回原告等人之訴，並於98年
      9 月28日確定在案，為兩造所不爭執之事實，並有本院97
      家訴194 號塗銷繼承登記事件判決及確定證明書在卷可稽
      ，業見前述，自足認定屬實。原告等人既業經本院上開判
      決確定其等並無所有權，而生既判力，則原告等人即無足
      以排除本件強制執行程序之所有權可言，其提起之本件第
      三人異議之訴，即無理由。至於原告主張之其他事由，縱
      令得提起其他訴訟或得向本院執行處聲明異議，惟因與上
      開法條所規定之第三人異議之訴之要件不符，均不得在本
      件第三人異議之訴主張，併予敘明。
六、綜上所述，原告提起之本件第三人異議之訴，因與強制執行
    法第15條所規定之要件不符，為無理由，應予駁回。
七、本件事證已臻明確，兩造其餘攻防方法，核與判決結果不生
    影響，爰不一一論述，附此敘明。
八、訴訟費用負擔之依據：民事訴訟法第78條。
中    華    民    國    98    年    12    月    7     日
                  民事第四庭法  官  郭文通
正本係照原本作成。
如對本判決上訴，須於判決送達後20日內向本院提出上訴狀。
中    華    民    國    98    年    12    月    7     日
                            書記官  卓榮杰


司法院資訊處製作；財團法人民間司法改革基金會備份。
